【裁判字號】    97,訴,1843
【裁判日期】    980116
【裁判案由】    違反毒品危害防制條例
【裁判全文】
臺灣臺南地方法院刑事判決              97年度訴字第1843號
聲  請  人  臺灣臺南地方法院檢察署檢察官
被      告  丙○○
                    （另案在臺灣臺南監獄臺南分監執行中）
指定辯護人  本院公設辯護人余訓格
上列被告因違反毒品危害防制條例案件，經檢察官提起公訴（97
年度營偵字第1097號），本院判決如下：
    主  文
丙○○販賣第一級毒品，累犯，處有期徒刑拾陸年，扣案之摩托
羅拉牌388C型行動電話壹具（話機序號：000000000000000 號，
含電話號碼0000000000號之 SIM卡壹片）沒收；因販賣第一級毒
品海洛因所得之新臺幣伍仟元沒收之，如全部或一部不能沒收時
，以其財產抵償之。
其餘被訴販賣第一級毒品部分無罪。
    事  實
一、丙○○曾有傷害、妨害自由、殺人未遂、竊盜、賭博、違反
    麻醉藥品管理條例、恐嚇等前科，亦曾因違反毒品危害防制
    條例之施用第一級毒品案件，經本院以95年度訴字第 749號
    判決判處有期徒刑8月確定，嗣經減刑為有期徒刑4月，於民
    國96年 7月16日執行完畢。詎仍不知悔改，竟基於反覆販賣
    第一級毒品海洛因（下稱海洛因）以牟利之包括犯意，於附
    表所示之時間、地點，以附表所示之交易方式，將數量、價
    格如附表所示之海洛因售予甲○○、戊○○、己○○ 3人。
    嗣於97年 6月22日上午，員警據報前往行政院衛生署新營醫
    院前查緝毒品交易，於當日上午 9時25分許，目睹丙○○與
    戊○○交易過程，乃尾隨戊○○至臺南縣新營市○○○街與
    民族路口，對戊○○進行攔查，當場扣得戊○○向丙○○購
    入之海洛因2小包（毛重2.2公克，戊○○所犯持有第一級毒
    品海洛因犯行，業經本院以97年度簡字第2766號判決判處拘
    役59日確定）。戊○○供承係甲○○介紹其與丙○○認識，
    員警乃再度前往甲○○住處進行查緝，並於臺南縣後壁鄉嘉
    南大圳旁產業道路，當場查獲當時正在施打海洛因之甲○○
    。至當日下午 1時30分許，員警前往丙○○位在臺南縣新營
    市○○路161之2號住處查訪，並經丙○○之同意對其進行搜
    索，當場查扣其所有供其販賣第一級毒品海洛因所用之摩托
    羅拉牌388C型行動電話1具（話機序號：000000000000000號
    ，含電話號碼0000000000號之SIM卡1片）。嗣員警對丙○○
    詢問時，適己○○撥打丙○○所有，業經員警查扣之上開行
    動電話，員警經丙○○之同意代為接聽，己○○於電話中表
    示欲購買海洛因，隨即為警查獲。
二、案經臺南縣警察局新營分局報請臺灣臺南地方法院檢察署檢
    察官偵查起訴。
    理  由
壹、有罪部分：
一、證據能力方面：
  (一)按被告以外之人於審判外之言詞或書面陳述，除法律有規定
    者外，不得作為證據，刑事訴訟法第159條第1項定有明文。
    查證人甲○○、戊○○、己○○ 3人於警詢中所為之陳述，
    均屬被告以外之人於審判外所為之陳述，且無刑事訴訟法第
    159條之2、之3、之5各條所列得為證據之情形，依前引刑事
    訴訟法第159條第1項之規定，不得作為證據。
  (二)至本案偵查檢察官所舉其他用以證明被告犯罪之各項證據，
    以及到庭之公訴檢察官所請求增列之電話號碼0000000000號
    行動電話通聯紀錄（見本院卷第62至 156頁），均據被告及
    其指定辯護人表示同意採為證據之意思，且無事實顯示係公
    務員因違法蒐證所取得之證據，本院審酌該等供述證據、非
    供述證據作成時之情況暨各該證據之性質，亦認為適於作為
    證據，爰依刑事訴訟法第158條之 3、第159條之4第2款、第
    159條之5等規定，於97年12月31日審理時當庭裁定認為均有
    證據能力，合先敘明。
二、實體方面：
  (一)訊據被告丙○○固坦承曾於附表編號1至6所示之時間、地點
    ，將海洛因交予附表所示之甲○○、戊○○、己○○ 3人，
    但矢口否認有何被訴販賣海洛因之犯行，辯稱：伊係與甲○○、戊○○、己○○ 3人合資購買海洛因施用，並非販賣，
    又伊於97年 6月上旬某日與戊○○合資購買海洛因時，戊○○係出資500元，並非1,000元；且伊與己○○合資購買海洛
    因 2次，其中一次曾因上游藥頭所交付者並非海洛因，而係
    糖，伊曾因此退款予己○○云云。另指定辯護人辯護意旨則
    以：本案被告確係與甲○○、戊○○、己○○ 3人合資購買
    海洛因施用，被告與戊○○係透過甲○○之介紹，於被告住
    處相識，因被告與戊○○均有施用毒品之習慣，乃共同出資
    購買毒品；97年 6月22日事發當日，被告與戊○○相約同去
    購買毒品，於醫院各出資 1,000元，兩人同至醫院車庫找被
    告認識之藥頭，藥頭在車上並未下車，由被告出面與藥頭交
    易，而戊○○則在附近等待，交易完成後藥頭先行離去，兩
    人分食購買之毒品，是本案查獲員警所見情節，乃被告與戊○○合資購買毒品後均分之過程，並非販賣過程；又本案並
    無其他諸如電子秤、分裝袋、帳冊等物品扣案以資佐證被告
    有販賣毒品之行為，且97年 6月22日警方逮捕被告時，除搜
    索被告身體外，亦曾至被告住處搜索，但並無所獲。倘戊○○所證情節屬實，何以被告遭逮捕後，並未搜得其販毒所得
    之現金，足證被告所辯並非卸責之詞等語。惟查：
    1.被告曾於附表所示時間、地點，以附表所示交易方式將如
      附表所示數量之海洛因交付甲○○、戊○○、己○○ 3人
      ，被告並收取如附表所示金額之事實，除據被告前開供述
      外，並經證人甲○○、戊○○、己○○ 3人於偵查及本院
      審理中證述明確（證人甲○○部分，見偵查卷第7至8頁、
      本院卷第 203至206、210頁；證人戊○○部分，見本院卷
      第216至221頁；證人己○○部分，見偵查卷第55至56頁、
      本院卷第222至227頁），核與卷附本院依辯護人之聲請所
      調取之電話號碼0000000000號行動電話通聯紀錄所示被告
      與證人戊○○、己○○ 2人間通聯紀錄相符（見本院卷第
      63至156頁）；而被告於97年 6月22日上午9時25分在行政
      院衛生署新營醫院門口與證人戊○○間交易海洛因之過程
      ，為現場埋伏員警目睹，但因攔查不及，乃尾隨戊○○至
      臺南縣新營市○○○街與民族路口，始對戊○○進行攔查
      ，並扣得戊○○所持有之海洛因2小包（毛重2.2公克）之
      事實，亦據證人即現場埋伏員警張金全於偵查中具結證述
      明確（見偵查卷第53至54頁），並有證人張金全出具之職
      務報告書（見警卷第35頁）、本院97年度簡字第2766號刑
      事簡易判決書、臺灣臺南地方法院檢察署檢察官97年度營
      偵字第1396號聲請簡易判決處刑書各 1份在卷可稽（見偵
      查卷第81至82頁、本院卷第 194頁）。此外，復有被告所
      有之摩托羅拉牌388C型行動電話1具（話機序號：0000000
      00000000號，含電話號碼0000000000號之SIM卡1片）扣案
      及照片4幀在卷可資佐證。
    2.被告雖以前揭情詞置辯，然：
      (1)證人甲○○於偵查中具結證稱：其於97年6月8日、同年
        月15日兩度向被告購買海洛因，購買時間均為週日，地
        點均係在被告住處旁巷弄內，且均以公共電話予被告聯
        繫購買海洛因事宜，每次購買之價格均為 500元等語（
        見偵查卷第 8頁），且證人甲○○於偵查中對於檢察官
        所訊問：「你是否跟丙○○購買毒品，還是與丙○○合
        資購買毒品」之問題，亦明確證稱：「我是跟丙○○購
        買毒品」（見偵查卷第 8頁）。是依證人甲○○上開證
        詞，其確係向被告購買海洛因無誤，並無被告所辯合資
        購買海洛因施用情事。
      (2)證人戊○○於偵查中明確證稱：「我是跟丙○○購買毒
        品，我從未跟丙○○合資買毒品」（見偵查卷第13頁）
        。至本院審理時，亦證稱：其於97年 6月22日為警查獲
        時持有之海洛因2包，均係當日上午9時許在行政院衛生
        署新營醫院前向被告購買，價格為 1,000元；因其當時
        前往醫院喝美沙酮，自醫院走出時，被告對其表示伊有
        東西，問其要否，其表示有 1,000元，被告乃當場直接
        交付海洛因 2包，全部交易過程均係在現場直接完成，
        被告並未離開，亦未帶其接洽藥頭；另97年 6月22日前
        兩個禮拜，其亦在被告住處門口以 1,000元之價格購買
        海洛因，當時其係以其所持用之電話號碼0000000000號
        行動電話撥打被告持用之行動電話，於電話中詢問被告
        現在何處，被告乃告知在伊住處樓下等候，雙方於電話
        中均未提及欲購買海洛因及購買數量，其抵達被告住處
        樓下後，其與被告乃當場交付海洛因及價金，被告並未
        表示伊要向他人拿取海洛因，或與其合資購買之意等語
        （見本院卷第216至219頁）。則依證人戊○○上開證詞
        ，被告未曾對證人戊○○表示欲合資購買海洛因之意，
        且97年 6月22日為警查獲當日，亦無帶領證人戊○○前
        往接洽藥頭情事。被告辯稱合資購買云云，顯屬無據。
      (3)另證人己○○於本院審理中證稱：其平日係以電話與被
        告聯絡購買海洛因事宜，曾 2度向被告購買海洛因，每
        次均以1,000元之價格購買1包；購買方式係在電話中向
        伊表示要東西，然後約定時間、地點；交易地點均係約
        在被告住處樓下，且與被告見面後，兩人均當場將價金
        及海洛因直接交付，被告未曾對其表示要前往他處調貨
        或與其合資購買；被告販賣之海洛因品質不佳，但其未
        曾打電話對伊抱怨，被告亦未曾退款等語（見本院卷第
        222至223、226 頁）。則被告辯稱係與證人己○○合資
        購買海洛因，且曾因購得之海洛因品質不佳，將款項退
        還己○○云云，均與證人己○○之證詞相左，所辯情節
        亦難採信。
      (4)再者，依證人戊○○、己○○2人所證情節，其2人向被
        告購買海洛因時，不論係透過電話與被告聯絡，抑或如
        證人戊○○所證，被告於行政院衛生署新營醫院門口兜
        售之情形，其等與被告間對話內容，均僅詢問有無「東
        西」，或詢問被告所在地點後，雙方即可明瞭相互真意
        係進行海洛因買賣事宜，且購買之數量及價金，一律至
        交易現場後再行表示，未有在電話中先行告知者。佐以
        證人甲○○於本院審理中，就其與被告間買賣海洛因之
        過程，亦證稱：其係以公用電話撥打被告持用之行動電
        話詢問購買海洛因事宜，於電話中僅詢問被告「是否方
        便」，被告即可瞭解其要施用海洛因，雙方即約定時間
        、地點進行交易，而購買數量則係至約定地點後再行告
        知被告等語（見本院卷第204、211頁），顯見被告販賣
        海洛因予他人，已有形成固定之交易模式，不需特別言
        明買賣之詳細內容。倘證人甲○○、戊○○、己○○ 3
        人果有與被告合資購買毒品之情形，則各該證人之資力
        及其等當時所需海洛因之數量，每每有極大差異，衡情
        應於決定是否合資前，就各自出資之金額、購買之數量
        、對分成數先行商討，自無透過固定模式而循例「合資
        」之理。被告辯稱「合資」云云，顯與上開證人之證詞
        相左，實難憑採。
      (5)雖證人甲○○於本院審理時證稱：其第一次向被告購買
        海洛因時，因被告於交易現場表示沒有海洛因，並告知
        欲「公家買」，乃騎乘機車離開現場，約 5分鐘後返回
        ，並直接將500元數量之海洛因1包交付云云（見本院卷
        第211至214頁）。然：
        證人甲○○於偵查中，明確表示向被告購買海洛因，
          已如前述，則其於本院審理中所稱「公家買」云云，
          是否屬實，已有可疑。且證人甲○○於本院審理中，
          初證稱：其於97年6月22日上午9時許向被告購買海洛
          因時，被告表示「公家買」，但並未表示出資金額，
          被告要其在現場等候，約5分鐘後，被告乃將分裝500
          元數量之海洛因交付（見本院卷第206至207頁）；然
          其嗣後又改稱：其與被告 3次交易海洛因（即起訴書
          所指97年6月8日、15日、22日），其中第一次係合資
          公家買之情形，其餘二次被告則係當場將海洛因交付
          云云（見本院卷第 212頁）。則證人甲○○初證稱其
          於97年 6月22日為警查獲當日所施用之海洛因係與被
          告合資購買，其後又改稱97年6月8日係與被告合資購
          買海洛因，所證合資購買之時間，前後不一，益證其
          證稱合資云云，不足採信。
        況，證人甲○○雖證稱曾與被告合資購買海洛因云云
          ，但其另證稱：其之所以知悉係與被告合資購買海洛
          因，係因被告如此表示，且於合資購買情形，其需於
          交易現場等待約 5分鐘，而直接向被告購買，則無需
          等待，被告可直接將海洛因當場交付；惟於被告表示
          合資購買情形，其對被告究係向何人購買、被告出資
          金額、購入海洛因之數量，亦不知悉，且被告亦係直
          接持分裝為500元1包之海洛因交付，並無現場分裝情
          事等語（見本院卷第213至214頁）。則依證人甲○○
          上開證詞，被告既未當場將購得之海洛因分裝，且被
          告亦未將海洛因來源、伊個人出資金額、合計購買海
          洛因之數量等事項告知證人甲○○，是證人甲○○全
          無任何管道可知悉被告究竟有無共同出資。即便被告
          確曾告知證人甲○○合資情事，亦屬被告一面之詞，
          已難逕以之為有利於被告之認定。至證人甲○○證稱
          ：其與被告見面後，被告需另至他處取貨等情，即便
          屬實，然倘被告確係與證人甲○○合資購買海洛因施
          用，衡情大可與證人甲○○一同前往向藥頭購買海洛
          因後當場分配，並將藥頭介紹予證人甲○○，以便其
          日後自行向藥頭購買，殊無要求證人甲○○在現場等
          候，而對之刻意隱瞞海洛因來源之理。則被告對證人
          甲○○隱瞞海洛因來源，所圖者無非壟斷貨源，避免
          施用海洛因者直接與其上游藥頭接觸，而減損伊所能
          賺取之利益，由此益證被告確有販賣海洛因之犯行，
          伊空言辯稱合資購買云云，要無可採。
      (6)又被告雖聲請傳訊證人乙○○到庭為證，而證人乙○○
        於本院審理中，亦證稱曾受證人甲○○之託將其載往被
        告住處，在被告住處客廳內見證人甲○○與被告各出資
        500 元，被告遂與渠等一同下樓，並撥打公用電話等情
        （見本院卷第228至233頁），但證人乙○○對於證人甲○○前往被告住處之目的、證人甲○○與被告 2人當時
        談話內容、其2人各出資500元之用途以及被告撥打公用
        電話之通話內容，均證稱不知（見本院卷第228、230、
        231、232頁），且證人乙○○明確證稱：未曾聽聞合資
        購買之類之話語，而被告下樓撥打公用電話之過程，因
        當時渠與被告相隔一段距離，故未看見是否另有他人與
        被告會面，又渠搭載證人甲○○返回其住處時，亦未見
        證人甲○○攜帶何種物品等語（見本院卷第231至233頁
        ）。則證人乙○○既不知被告與證人甲○○各出資 500
        元作何用途，亦未見被告與證人甲○○確有因此取得海
        洛因，自不能僅以渠上開證詞，遽認被告確有與證人甲○○合資購買海洛因情事，是渠所證情節自不足為有利
        於被告之認定。
      (7)又指定辯護人辯護意旨以：本案並無其他諸如電子秤、
        分裝袋、帳冊等物品扣案可資佐證被告有販賣海洛因之
        行為，且97年 6月22日警方逮捕被告時，除搜索被告身
        體外，亦曾至被告住處搜索，但並無所獲。倘證人戊○○所證情節屬實，何以被告遭逮捕後，並未搜得其販毒
        所得之現金，足證被告所辯並非卸責之詞等語。惟電子
        秤、分裝袋或帳冊等物品雖為販賣毒品案件所常見，但
        毒品販賣型態各異，此等物品本非販賣毒品所必需，自
        不能以現場未查扣上開物品之事實，逕為有利於被告之
        認定。又現金之流通性極高，而被告自97年 6月22日上
        午 9時25分許將海洛因販賣予證人戊○○之時起，迄其
        為警於同日下午1時30分許查獲時止，已經過4小時，縱
        其於此段期間內，將其販賣海洛因予證人戊○○所得之
        1,000 元花用殆盡，亦難謂與常情有違，是亦不能以被
        告未曾遭警查獲販毒所得乙節，逕認被告確無販賣海洛
        因犯行。
    3.末按海洛因有其獨特之販售通路及管道，品質精純不一，
      復無公定價格，而各次買賣之價量，每每隨雙方關係之深
      淺、購買者之資力、需求量及對行情之認知、毒品來源是
      否充裕、查緝鬆嚴、購買者被查獲時供出交易對象之可能
      風險評估等，異其標準，非可一概而論。而海洛因為政府
      嚴格查緝之違禁物，物稀價昂，取得不易，且販賣毒品，
      刑責甚重，若無利可圖，被告自無甘冒遭查獲之風險，多
      次販賣海洛因予證人甲○○、戊○○、己○○ 3人之理。
      且被告於警詢中，自承伊為證人甲○○、戊○○、己○○
      3 人取得海洛因，可賺取走路工之利益（見警卷第 9頁）
      ，益證被告確有藉販賣海洛因獲利之意，至為顯明。
    4.至於，被告販賣海洛因予證人甲○○、戊○○、己○○ 3
      人之次數暨販賣海洛因之利得，依證人 3人於本院審理中
      所為之證詞，本院認定被告各自販賣海洛因所得之金額，
      均如附表所示。雖起訴檢察官依證人戊○○於偵查中之證
      詞，認被告就附表編號 3所示販賣海洛因犯行，僅獲取販
      毒所得 500元，而被告就此亦辯稱當時證人戊○○僅交付
      500 元云云。然證人戊○○於本院審理時明確證稱：該次
      購買海洛因之價格確定為1,000元（見本院卷第217頁），
      而質諸其何以於偵查及本院審理中所證數額有異，證人戊○○證稱：「1,000 元才是正確」、「（問：為何肯定是
      1,000元？）因為我每次向被告買，都是用1,000元買」（
      見本院卷第 221頁）。則證人戊○○既已表明其於偵查中
      所證述之數額有誤，自應以其於本院審理中證述之金額，
      認定被告販賣海洛因之利得。被告以證人甲○○先前於偵
      查中所證述之錯誤金額，辯稱僅收取 500元云云，並非可
      取。
    5.綜上各節，本案事證明確，被告販賣海洛因犯行已堪認定
      ，應依法論科。
  (二)按海洛因屬毒品危害防制條例第2條第2項第 1款所列之第一
    級毒品，是被告販賣海洛因予甲○○、戊○○、己○○各 2
    次，所為係犯毒品危害防制條例第4條第1項販賣第一級毒品
    罪。被告販賣海洛因時持有海洛因之低度行為，為販賣之高
    度行為所吸收，不另論罪。又刑罰法律所應處罰之販賣行為
    ，主觀上必須出於營利之意圖，而屬營業犯之一種。衡諸社
    會常情，從事商業活動之人，無論係合法之商業活動或非法
    （犯罪）之商業活動，大多期待多次交易以獲取較多之利潤
    ，此屬舉世皆然之經驗法則。故被告先後多次販賣海洛因之
    行為，顯係以反覆為一定行為，為其業務（營業）之犯罪定
    型，在刑法評價上各個行為之獨立性薄弱，難以強行割裂，
    應係數個同種販賣毒品舉動之反覆施行，應包括予以評價為
    一集合犯，而論以一罪。公訴意旨認被告各次販賣海洛因犯
    行，應予分論併罰，尚有未洽。又被告有如犯罪事實欄所載
    前案有期徒刑執行完畢之紀錄，有臺灣高等法院被告前案紀
    錄表在卷可按，其於前開有期徒刑之執行完畢後 5年內，故
    意再犯本案有期徒刑以上之罪，為累犯，但被告所犯毒品危
    害防制條例第4條第1項之販賣第一級毒品罪，其法定本刑中
    死刑、無期徒刑部分依法均不得加重，爰僅就罰金刑部分加
    重其刑。末查被告雖有前述販賣第一級毒品犯行，然依現有
    證據所能認定，被告販賣之對象僅證人甲○○、戊○○、己○○3人，次數合計僅6次，販毒所得合計僅 5,000元，且被
    告自身有施用毒品惡習，此業據伊於警詢中自承在卷（見警
    卷第 4頁），則伊販賣海洛因無非為籌措自身施用毒品所需
    花費，是伊惡性及犯罪情節實與大量走私進口或長期販賣毒
    品之坊間大盤販毒者有別。然販賣第一級毒品罪之法定最低
    刑度為無期徒刑，而被告前揭犯罪情狀，相較於上開法定最
    低刑度，本院認縱量以最低之刑，仍有法重情輕之情，爰依
    刑法第59條之規定，減輕其刑。爰審酌被告貪圖犯毒利得，
    竟販賣海洛因予他人，所為對國民身心健康及社會秩序危害
    至鉅，而其犯後否認犯行，難認已有悔意，惟販毒之次數僅
    6次、販毒所得合計僅5,000元，金額非鉅等一切情狀，量處
    如主文所示之刑，以示懲儆。
  (三)扣案被告所持用之摩托羅拉牌388C型行動電話 1具（話機序
    號：000000000000000號，含電話號碼0000000000號之SIM卡
    1片），乃被告所持用供證人甲○○、戊○○、己○○3人與
    伊聯絡購買海洛因所用之物，此業據證人甲○○、戊○○、
    己○○3人到庭證述明確，應依毒品危害防制條例第19條第1
    項之規定宣告沒收；又上開行動電話既經扣案，即無不能沒
    收而追徵價額之問題。另被告販賣海洛因之次數為 6次，販
    毒所得合計 5,000元，亦詳如前述，此項販毒所得亦應依毒
    品危害防制條例第19條第 1項宣告沒收，如全部或一部不能
    沒收時，以其財產抵償之。至員警查獲證人甲○○時，所扣
    得之毒品海洛因 2包，此業經本院於證人甲○○被訴持有第
    一級毒品海洛因案件中，依毒品危害防制條例第18條第 1項
    、刑法第38條第1項第2款分別就海洛因及包裝袋為沒收銷燬
    、沒收之諭知，此亦有本院97年度簡字第2766號簡易判決書
    1份在卷可稽（見本院卷第194頁），且該案亦已執行結案，
    此有證人甲○○臺灣高等法院被告前案紀錄表 1份在卷可佐
    ，是上開海洛因 2包顯已銷燬而不存在，本院就此爰不再重
    複為沒收銷燬之諭知，併予敘明。
貳、無罪部分：
一、公訴意旨另以：被告丙○○於97年6月22日上午9時40分許，
    由甲○○以公用電話聯絡後，乃在其位於臺南縣新營市○○
    路161之2號住處旁巷弄內，以500元之價格，販賣海洛因1包
    予甲○○，因認被告此部分亦涉有毒品危害防制條例第 4條
    第1項之販賣第一級毒品罪嫌云云。
二、按犯罪事實應依證據認定之，無證據不得認定犯罪事實；又
    不能證明被告犯罪者，應諭知無罪之判決，刑事訴訟法第15
    4條第2項、第301條第1項定有明文。又「新修正刑事訴訟法
    第 154條證據裁判主義之規定，乃揭櫫國際公認之刑事訴訟
    無罪推定原則，為修正刑事訴訟法保障被告人權之重要指標
    ，法院自應嚴守此一原則，在檢察官所舉證據及法院依法定
    職權調查所得之證據，足以證明被告有罪之前，自應推定其
    無罪。若所得證據其為訴訟上之證明，尚未達於通常一般人
    均不致有所懷疑，而得確信其為真實之程度者，自不能為有
    罪之認定，此為上開無罪推定原則之當然闡釋，自不能因犯
    罪之調查難易不同而有異，其理甚明。又施用毒品者所稱其
    向某人買受毒品之指證，不得作為有罪判決之唯一證據，仍
    須調查其他必要之證據，以察其是否與事實相符，為本院歷
    年來之見解，良以毒品買受者之指證，其憑信性於通常一般
    人已有所懷疑，尚難確信其為真實。況依毒品危害防制條例
    第18條之規定，其供出毒品來源而破獲者，復得減輕其刑，
    則其指證之真實性猶有疑慮，是施用毒品者之指證，其真實
    性有待其他必要證據加以補強。茲所謂必要之補強證據，固
    不以證明販賣毒品犯罪構成要件之全部事實為必要，但以與
    施用者之指證具有相當之關聯性為前提，其經與施用者之指
    證綜合判斷，已達於通常一般人均不致有所懷疑，而得確信
    施用者之指證為真實者，始得為有罪之認定，此為無罪推定
    原則之必然推演」，最高法院93年度台上字第6750號判決意
    旨可資參照。
三、查公訴意旨認被告涉有上開販賣海洛因犯行，無非以證人甲○○之證詞，及臺灣臺南地方法院檢察署檢察官97年度營偵
    字第290號起訴書1份，為其主要之論據。訊據被告堅決否認
    有何公訴意旨所指此部分販賣海洛因犯行，辯稱：伊於97年
    6 月22日上午並未將海洛因交予證人甲○○，另指定辯護人
    辯護意旨則以：被告應無可能於97年6月22日上午9時25分至
    9 時40分不及半小時之時間內，將海洛因販售予證人戊○○
    、甲○○ 2人，且依被告所持用之0000000000號行動電話通
    聯紀錄所示，被告持用之上開行動電話於97年6月22日上午8
    時至10時期間，均未有與任何市內電話通話之紀錄，顯見證
    人甲○○此部分證詞不實，自不能僅憑證人甲○○之證詞逕
    為不利於被告之認定等語。經查：
  (一)本件證人甲○○於警詢、偵查及本院審理中，雖均證稱：其
    於97年6月22日上午9時許，以公用電話撥打被告持用之電話
    號碼0000000000號行動電話與被告聯絡後，在臺南縣新營市
    ○○路161之2號被告住處旁巷弄內，向被告購買價格 500元
    之海洛因1包云云（見警卷第22頁、偵查卷第8頁、本院卷第
    204至207頁）。惟被告所持用之上開行動電話自97年 6月22
    日上午 6時52分起至10時10分止，均無任何市內電話撥打上
    開行動電話之通聯紀錄，此有本院依指定辯護人之聲請調取
    被告所持用之0000000000號行動電話通聯紀錄在卷可稽（見
    本院卷第151至152頁）。則證人甲○○證稱其於97年 6月22
    日上午 9時許以公用電話撥打被告所持用之上開行動電話向
    伊購買海洛因云云，即與卷附被告上開行動電話通聯紀錄不
    符。揆諸前引最高法院判決意旨，自不能僅以證人甲○○所
    為上開證詞，逕為不利於被告之認定。
  (二)至公訴人所引臺灣臺南地方法院檢察署檢察官97年度營偵字
    第290號起訴書1份，此充其量僅能證明證人甲○○於為警查
    獲當日，確有施用海洛因之事實，然其所施用之海洛因是否
    確為其自被告處購得，仍無從僅以上開起訴書之記載逕為不
    利於被告之認定。
  (三)綜上所述，本件公訴人認被告於97年6月22日上午9時許，有
    販賣海洛因予證人甲○○，除毒品買受人即證人甲○○之指
    證外，別無其他證據可資補強，揆諸前引最高法院判決意旨
    ，此部分應認為犯罪事實尚屬不能證明，爰依法就此部分為
    無罪判決之諭知，以示平允。
據上論斷，應依刑事訴訟法第299條第1項、第301條第1項，毒品
危害防制條例第4條第1項、第19條第 1項，刑法第11條前段、第
47條第1項、第59條，判決如主文。
本案經檢察官丁○○到庭執行職務。
中    華    民    國    98    年    1     月    16    日
                  刑事第八庭  審判長法  官  洪士傑
                                    法  官  莊玉熙
                                    法  官  周紹武
以上正本證明與原本無異
如不服本判決應於收受本判後10日內向本院提出上訴書狀，並應
敘述具體理由。其未敘述上訴理由者，應於上訴期間屆滿後20日
內向本院補提理由書狀（均須按他造當事人之人數附繕本）「切
勿逕送上級法院」。
                                    書記官  徐晨芳
中    華    民    國    98    年    1    月     19    日
附錄本案論罪科刑法條全文：
毒品危害防制條例第4條第1項
製造、運輸、販賣第一級毒品者，處死刑或無期徒刑；處無期徒
刑者，得併科新臺幣 1 千萬元以下罰金。
┌─────────────────────────────────────────┐
│【附表】                                                                          │
├─┬─────┬────┬───────┬───┬────────────────┤
│編│交易時間  │交易地點│交易數量及金額│交  易│     交    易    方    式       │
│號│          │        │              │對  象│                                │
├─┼─────┼────┼───────┼───┼────────────────┤
│ 1│97年6月8日│被告位在│第一級毒品海洛│甲○○│甲○○以公用電話撥打丙○○所持用│
│  │          │臺南縣新│因 1小包，金額│      │之0000000000號行動電話，表示欲購│
│  │          │營市中山│新臺幣（下同）│      │買第一級毒品海洛因，經丙○○應允│
│  │          │路161之2│5百元。       │      │後，雙方於電話中相約於前揭地點見│
│  │          │號住處附│              │      │面，而當場交付前揭數量及金額之第│
│  │          │近巷弄內│              │      │一級毒品海洛因。                │
├─┼─────┼────┼───────┼───┼────────────────┤
│ 2│97年 6月15│同上    │同上          │同上  │同上                            │
│  │日        │        │              │      │                                │
├─┼─────┼────┼───────┼───┼────────────────┤
│ 3│97年 6月上│被告位在│價格 1千元之第│戊○○│戊○○以其持用之0000000000號行動│
│  │旬某日    │臺南縣新│一級毒品海洛因│      │電話撥打丙○○所持用之0000000000│
│  │          │營市中山│。            │      │號行動電話，表示欲購買第一級毒品│
│  │          │路161之2│              │      │海洛因，經丙○○應允後，雙方於電│
│  │          │號住處樓│              │      │話中相約於前揭地點見面，而當場交│
│  │          │下      │              │      │付前揭數量及金額之第一級毒品海洛│
│  │          │        │              │      │因。                            │
├─┼─────┼────┼───────┼───┼────────────────┤
│ 4│97年 6月19│被告位在│第一級毒品海洛│己○○│己○○分別以其家中使用之 0000000│
│  │日下午 4時│臺南縣新│因1包，金額1千│      │號室內電話及其所使用之0000000000│
│  │50分許    │營市中山│元。          │      │號行動電話撥打丙○○所持用之0930│
│  │          │路161之2│              │      │315942號行動電話，表示欲購買第一│
│  │          │號住處樓│              │      │級毒品海洛因，經丙○○應允後，雙│
│  │          │下      │              │      │方於電話中相約於前揭地點見面，而│
│  │          │        │              │      │當場交付前揭數量及金額之第一級毒│
│  │          │        │              │      │品海洛因。                      │
├─┼─────┼────┼───────┼───┼────────────────┤
│ 5│97年 6月21│同上    │同上          │同上  │己○○以其所使用之0000000000號行│
│  │日晚間 6時│        │              │      │動電話撥打丙○○所持用之00000000│
│  │許        │        │              │      │42號行動電話，表示欲購買第一級毒│
│  │          │        │              │      │品海洛因，經丙○○應允後，雙方於│
│  │          │        │              │      │電話中相約於前揭地點見面，而當場│
│  │          │        │              │      │交付前揭數量及金額之第一級毒品海│
│  │          │        │              │      │洛因。                          │
├─┼─────┼────┼───────┼───┼────────────────┤
│ 6│97年 6月22│行政院衛│第一級毒品海洛│戊○○│戊○○因前往行政院衛生署新營醫院│
│  │日上午 9時│生署新營│因2小包，金額1│      │進行美沙酮戒癮治療，欲離開時，在│
│  │25分許    │醫院門口│千元。        │      │醫院門口遇見丙○○，丙○○乃向其│
│  │          │附近    │              │      │兜售第一級毒品海洛因，戊○○表示│
│  │          │        │              │      │願意購買，雙方乃當場交付前揭金額│
│  │          │        │              │      │及數量之第一級毒品海洛因。      │
└─┴─────┴────┴───────┴───┴────────────────┘


司法院資訊處製作；財團法人民間司法改革基金會備份。
